【裁判字號】    97,訴,1199
【裁判日期】    971222
【裁判案由】    殺人未遂
【裁判全文】
臺灣高雄地方法院刑事判決              97年度訴字第1199號
公  訴  人  臺灣高雄地方法院檢察署檢察官
被      告  丙○
選任辯護人  戊○○○律師（財團法人法律扶助基金會）
上列被告因殺人未遂等案件，經檢察官提起公訴（97年度偵字第
17748號），本院判決如下：
    主  文
丙○犯殺人未遂罪，累犯，處有期徒刑陸年。
    事  實
一、丙○前於民國89年間分別因搶奪、殺人未遂案件，各經臺灣
    嘉義地方法院及臺灣桃園地方法院刑事判決分別判處有期徒
    刑1 年2 月、6 年確定，以上各罪接續執行，於96年11月27
    日縮刑期滿執行完畢出監（構成累犯）。
二、詎丙○仍不知悔改，於97年6 月19日22時20分許，見乙○○
    與其胞弟丁○在高雄市○○區○○街83號渠住處對面騎樓地
    上飲酒，丙○從其住處持1 瓶米酒上前來敬酒，竟因一時情
    緒失控，心生不滿，驟起殺意，乃基於殺人之犯意，突然持
    其自備之檳榔剪利刃，朝乙○○左耳部貼近太陽穴之攸關人
    體生命重要部位恣意揮刺1 下，並口稱：乎你死（台語發音
    ，讓你死之意）等語，造成乙○○受有左耳複雜性穿刺傷併
    傷口深及耳朵軟骨及軟骨破裂（ruptured cartilage）、顏
    面撕裂傷等傷勢，倖經丁○見狀即時將丙○壓制，並及時將
    乙○○送醫始倖免於難，經報警查獲，始悉上情。
三、案經乙○○訴由高雄市政府警察局楠梓分局報請臺灣高雄地
    方法院檢察署檢察官偵查起訴。
    理  由
壹、證據能力之審酌：
一、按被告以外之人於司法警察官或司法警察調查中所為之陳述
    ，依刑事訴訟法第159 條之規定，係屬傳聞證據，原則上無
    證據能力；如該陳述與審判中相符時，因該陳述並不符合刑
    事訴訟法第159 條之2 有關傳聞例外之規定，故不得作為認
    定本案犯罪事實有無之證據，此時，當以證人於審判中之陳
    述作為證據。經查：被告、辯護人及檢察官爭執證人即告訴
    人乙○○及證人丁○於97年6 月20日警詢中所為陳述之證據
    能力〔見本院97年度訴字第1199號卷（下稱本院卷）第39頁
    ）〕，因證人乙○○、丁○業經本院傳喚到庭作證，而其於
    本院審判期日所為之證述情節，核與其於警詢中所為之陳述
    情節均無不符之處（見本院卷第123 至134 頁），因而與刑
    事訴訟法第159 條之2 規定之要件不符，亦核無刑事訴訟法
    第159 條之3 、之4 或之5 所規定之傳聞法則例外之情形，
    依前開說明，應以審判中所述作為證據，其於警詢所述應無
    證據能力，合先敘明。
二、第按刑事訴訟法第159 條之1 第2 項所稱被告以外之人於偵
    查中向檢察官所為之陳述得為證據，立法者係以刑事訴訟法
    規定檢察官代表國家偵查犯罪、實施公訴，依法有訊問被告
    、證人、鑑定人之權，且實務運作時，偵查中檢察官向被告
    以外之人所取得之陳述，原則上均能遵守法律規定，不致違
    法取供，其可信性甚高，為兼顧理論與實務，而對被告以外
    之人於偵查中向檢察官所為之陳述，除顯有不可信之情況者
    外，得為證據，最高法院95年度台上字第6675號判決意旨參
    照。經查，本件證人即告訴人乙○○於偵查中所為之證述，
    性質上雖屬傳聞證據，惟係偵查中向檢察官所為之證述（見
    偵卷第39至41頁），業經其以證人身分具結（結文見偵卷第
    42頁），擔保其陳述之可信度，且無顯有不可信之情況，矧
    被告及其辯護人於審判程序中均有對上開證人就於偵查中向
    檢察官所為之證言行使詰問權之機會（見本院卷第123 至12
    9 頁），不論其等實際上已經行使或自行放棄行使，對於被
    告之詰問權已屬有所保障，又衡以證人於警詢或檢察官偵查
    中本即無得為交互詰問之規定，揆諸上開規定，自不宜以上
    開證人於偵查中未經反對詰問為由，遽指其所為證述不具證
    據能力，應認於本案得引為證據之用。
三、再按被告以外之人於審判外之陳述，雖不符刑事訴訟法第15
    9 條之1 至之4 之規定，然經當事人於審判程序同意作為證
    據，法院審酌該言詞陳述或書面陳述作成時之情況，認為適
    當者，亦得為證據。又當事人、代理人或辯護人於法院調查
    證據時，知有第159 條第1 項不得為證據之情形，而未於言
    詞辯論終結前聲明異議者，視為有前項之同意，同法第159
    條之5 亦有明文。查本案所引用之其餘證據資料（詳後引證
    據），其中各項言詞或書面傳聞證據部分，縱無刑事訴訟法
    第159 條之1 至第159 條之4 或其他規定之傳聞證據例外情
    形，亦業經本院審理時予以提示並告以要旨，且各經檢察官
    、被告及辯護人表示意見，當事人及辯護人已知上述證據乃
    屬傳聞證據，已明示不爭執作為本案之證據使用（見本院卷
    第39頁），亦未於言詞辯論終結前對該等證據聲明異議（見
    本院卷第163 至167 頁），依上開規定，已擬制同意其有證
    據能力，且本院審酌該等傳聞證據作成時之狀況，並無不宜
    作為證據之情形，均應認於本案有證據能力。
四、末按，傳聞法則乃對於被告以外之人於審判外之言詞或書面
    陳述，亦即針對被告以外之人於審判外以言詞或書面所為之
    供述證據所為之規範。卷附案發現場照片2 張及查獲兇器照
    片1 張（見偵卷第16、17頁），乃以科學、機械之方式對於
    查獲當時之情況及兇器所為忠實且正確之拍攝紀錄，性質上
    並非供述證據，故無傳聞法則之適用，於此又查無不得為證
    據之狀況，自具有證據能力。
貳、實體部分：
一、訊據被告固不否認於民國97年6 月19日22時20分許，告訴人
    乙○○與被告之胞弟丁○在高雄市○○區○○街83號被告住
    處對面馬路邊一同飲酒時，被告於上開時、地持檳榔剪利器
    ，朝乙○○之左耳部部位揮刺，致乙○○受有左耳複雜性穿
    刺傷併軟骨破損、顏面撕裂傷等傷勢之事實（見本院卷第40
    頁），惟矢口否認有何殺人未遂之犯行，辯稱：伊當時在上
    開住處客廳已就寢，因丁○與乙○○至家中對伊挑釁，且伊
    當時因飲酒已有醉意，才會動手傷害乙○○，惟並無殺害乙
    ○○之故意，斯時伊係持檳榔剪刺乙○○頭部，惟該檳榔剪
    係乙○○所攜帶，伊係自乙○○手上搶過來云云（見本院卷
    第37、168 頁），被告辯護人則以：被告固不否認有傷害告
    訴人乙○○之行為，惟被告主觀上並無殺害乙○○之犯意，
    被告係因丁○於上揭時地攜同乙○○至其住處一同飲酒，因
    被告與丁○產生口角，丁○自後將被告雙手抓住，乙○○拿
    著扣案之檳榔剪抵住被告脖子，被告係於掙脫過程，順手自
    乙○○手中將檳榔剪搶下，並為了防護自己的安全，而持檳
    榔剪揮向乙○○頭部，不慎造成乙○○受有上揭傷勢；乙○
    ○亦證稱，被告僅刺其1 次，足認被告並無以恣意瘋狂砍殺
    方式對乙○○為傷害行為，且被告與乙○○間無任何仇恨、
    宿怨，當時亦受有臉部及手部之傷害，足證被告所辯屬實，
    被告主觀實無殺害乙○○之犯意與動機。乙○○與證人丁○
    對於被告自始如何向乙○○敬酒等情節供述不一，是被告所
    辯持檳榔剪揮向乙○○係自我防衛等語，為被告置辯（見本
    院卷第171 頁）。
二、經查：
  (一)被告與證人丁○為同胞兄弟，告訴人乙○○係丁○之友人，
    於前揭時、地，被告持前揭檳榔剪利刃揮刺乙○○，肇致乙
    ○○前揭傷害結果等情，均為被告及其辯護人所不爭執，且
    經告訴人於偵查中及本院審理時之證述、證人丁○於本院審
    理時之證述明確在卷足稽（見本院卷第123 至133 頁），復
    有乙○○於國軍左營總醫院附設民眾診療服務處診斷證明書
    1 份、前開醫院97年10月14日醫左民診字第0970002915號函
    及檢附之急診創傷病歷、病歷紀錄單、藥品處方箋、理學檢
    查紀錄、救護紀錄表、急診護理紀錄表、出院病歷摘要等在
    卷足憑（見偵卷第21頁、本院卷第91至96頁），且由上開醫
    院診斷證明書、理學檢查紀錄及覆函觀之（見本院卷第90、
    93、158 頁），因乙○○經檢查為左耳「穿刺傷」之傷勢、
    傷口深及耳朵軟骨及軟骨破裂（ruptured cartilage），足
    見該傷口係為被告持該檳榔剪利刃揮刺所致，是被告坦認係
    持該檳榔剪利器刺中乙○○頭部左耳部位之自白（見本院卷
    第14、37頁），以及前開被告及其辯護人所不爭執之事實，
    均堪信俱屬真實。而被告及其辯護人則以前開情詞置辯，是
    本件所應審究者係被告持檳榔剪利器揮刺乙○○時，究係為
    殺人或傷害之故意？茲分述如下。
  (二)本件被告所為應該當殺人未遂犯行之認定：
    1.首按刑法上殺人罪與傷害罪之區別，應視行為人有無殺意
      為斷，以戕害他人生命之故意，著手於刺殺之實行而未發
      生死亡之結果，為殺人未遂；倘無使人喪失生命之故意，
      僅在使其身體、健康受到傷害，則為傷害罪，二罪皆發生
      傷害之結果時，僅其主觀犯意及身體傷害程度不同而已。
      被害人所受傷害之程度及部位，固不能據為認定有無殺人
      犯意之唯一標準，但被害人所受傷害之程度、部位，及加
      害人之下手情形如何，於審究犯意方面，仍不失為重要參
      考資料；至其殺意之有無，雖不以兇器之種類及及傷痕之
      多少等，為絕對之認定標準，但加害人下手之部位、用力
      之輕重、砍向部位之手段，佐以其所執兇器、致傷結果、
      與被害人之關係暨行為後之情狀，仍非不可藉為判斷有無
      殺意之心證依據予以綜合觀察論斷，此有最高法院20年度
      非字第104 號判例、47年度臺上字第1364號、84年度臺上
      字第3197號、85年度台上字第1608號、87年度臺上字第31
      21號判決意旨可資參照。
    2.查本件被告係以殺人犯意而為揮刺行為，此自其所持之檳
      榔剪刀，為長約18公分，寬約5 公分，鐵製金屬材質且屬
      刀鋒銳利之利刃，業經本院當庭勘驗在案（見本院卷第16
      4 、165 頁），是持之向告訴人乙○○恣意揮刺，毫無顧
      忌，自得對人產生傷害甚至死亡結果，當乃為被告所明知
      ；又頭部為人體之重要部位，被告持檳榔剪利器係朝乙○
      ○之頭部肆意揮刺，顯足致人於死，自亦為被告所明知，
      並有意使乙○○發生死亡之結果。詳言之：
      (1)就本件被告持檳榔剪利器揮刺乙○○時之情狀而言：證
        人即告訴人乙○○於偵查中及本院審理時均證稱：伊與
        證人丁○為好友，故知悉被告為丁○之胞兄，被告稱呼
        伊之綽號為「阿山哥」，於案發時在前揭時地騎樓處，
        伊與丁○坐在地上飲酒約2 、3 分鐘後，被告似有醉意
        ，從其住處拿一瓶米酒走過來說：「阿山哥我敬你」等
        語，之後被告持檳榔剪衝過來從伊耳朵部分揮過來，並
        稱「乎你死（台語，讓你死之意）」話語，隨之伊耳朵
        部位即致傷流血，丁○立即向前壓制被告並搶走其手上
        檳榔剪，當時伊左耳留血甚多，丁○並致電報案，不久
        救護車到來，將伊送左營國軍總醫院急診亦縫很多針，
        伊尚因此受有撕裂傷，因而住院5 日，左耳雖略受影響
        ，但尚能聽聞等語（見偵卷第39頁、本院卷第123 至12
        9 頁），證人乙○○對於遭被告持檳榔剪利器揮刺之時
        地、被告殺人起因、所持兇器、殺人手法、過程等關於
        本案重要情節均能清楚描述，苟非真有其事，證人乙○
        ○焉能為如此清楚且與前後一致之證述，顯示證人乙○
        ○上開證述應信而有徵，並非虛妄之詞。復以證人即被
        告胞弟丁○於本院審理中亦證稱：伊與被告係兄弟關係
        ，認識告訴人乙○○大約2 、3 年，於上揭時地伊與乙
        ○○於他處飲酒後，偕同至伊住處家對面坐在騎樓地上
        繼續飲酒聊天，被告即從對面前來，被告先蹲在地上跟
        伊及乙○○講話，嗣即從被告身上背後拿出檳榔剪揮砍
        乙○○1 下後，伊即將被告壓在地上，並叫乙○○報警
        ，伊曾聽聞到被告向乙○○說乎死（台語）話語，扣案
        之檳榔剪非伊或乙○○所有，是被告所持有等語大致相
        符（見本院卷第129 至133 頁），自堪憑信。
      (2)又依一般常情，扣案檳榔剪利刃係以金屬材質製造之鐵
        器，通常係持以剪開檳榔堅硬物體之用，質地堅硬，且
        刀刃鋒利尖銳，對於人之身體、生命均足以造成極大之
        傷害，而頭部更為職司掌管人體認知、思考、記憶、控
        制呼吸、精神意識知覺、各種器官正常運作中樞之大腦
        、小腦等重要器官之所在，係屬人體之要害所在，苟持
        以揮刺攻擊人體頭部貼近太陽穴要害部位，甚為脆弱，
        極可能切斷大動脈，損及呼吸器官、意識中樞，即有發
        生切斷動脈流血致死、甚或呼吸衰竭、喪失意志之死亡
        結果，此誠屬淺顯易懂之經驗法則，乃為具有普通知識
        經驗之一般人眾所週知之事（最高法院96年度台上字第
        5550號判決同旨可參），參照被告當時係持檳榔剪利刃
        揮刺向被害人乙○○之頭部貼近太陽穴要害部位，而人
        之頭部太陽穴部位屬人身要害，以該尖銳之檳榔剪利刃
        往上開要害行刺，可生命喪之結果，自為被告所心知肚
        明。又案發當時被告與被害人距離甚近，係一般人在不
        移動腳步之情形下，僅以身體擺動及雙手向前延伸所能
        及之範圍，而被告與被害人於如此貼近之範圍內，在被
        告突然拿出檳榔剪利刃後隨即揮刺向被害人，並不予被
        害人有任何思索及逃避之時間及空間，則被告在被害人
        猝不及防之情形下以銳利之利刃近距離揮刺被害人之頭
        部太陽穴要害部位，佐以被害人有左耳「穿刺傷」之傷
        勢，且傷口深及耳朵軟骨及軟骨破裂，該傷口係為被告
        持該檳榔剪利刃揮刺所致等情，業如前述，顯見被告於
        案發當時明知並有意使其行為造成被害人死亡結果之發
        生，堪認被告當時持利刃揮刺向被害人確係以殺人犯意
        為之，昭然明灼。
      (3)是綜上證述內容及事證可知，被告不僅朝告訴人乙○○
        揮刺部位為人體重要部份之頭部貼近太陽穴部位之要害
        ，並因被告所持以殺人之兇器為，金屬材質、刀鋒銳利
        之利刃，復考量被告當時突發情緒失控之程度，兼以所
        持之檳榔剪柄長、刀鋒短且鋒利，衡情如非係刻意接近
        被害人身旁突然掏出傷人，一般人自應有所防備，不至
        於會輕易身體受創致傷，再者被告揮刺力道、速度、攻
        擊部位均未見節制，可知被告當時用力之猛、揮刺之狠
        ，並口稱：「乎你死（台語）」等語，倘被告胞弟丁○
        未及時奮力壓制被告在地上，適時阻止被告再向乙○○
        有進一步之攻擊行為，乙○○之性命即有旦夕之危，被
        告明知並有意使乙○○因此揮刺產生死亡之結果，主觀
        上具有殺人之直接故意，至為明確。被告所為自應該當
        殺人未遂罪之犯行，當屬無疑。
    3.再被告雖先辯稱：伊已忘記究係如何取得該檳榔剪，亦不
      知該檳榔剪屬誰所有云云（見本院卷第37頁），嗣又改稱
      ：該檳榔剪係乙○○所攜帶，伊係自乙○○手上搶過來云
      云（見本院卷第168 頁），足見被告先後辯解不一，已難
      憑信；至被告又辯稱：伊之所以會揮刺檳榔剪，係因丁○
      從背後抓住伊雙手，且告訴人乙○○先持檳榔剪抵住伊脖
      子，嗣丁○欲伸手至伊右側褲袋取錢，並於伊掙脫時丁○
      動手毆打伊右臉頰、右眼及右耳，故伊所為搶奪檳榔剪兇
      器，並揮刺乙○○等行為乃屬防護自身安全之舉云云（見
      本院卷第11頁），被告辯護人亦以此為被告置辯（見本院
      卷第37、118 頁），惟查，本件被告係持自備之檳榔剪利
      刃行兇殺人未遂，被害人乙○○並無持該檳榔剪抵住被告
      脖子，該檳榔剪亦非自乙○○手中搶奪而來等情，業如前
      述，是見被告此番辯解實有未合；抑且，被告上開所辯縱
      認屬實，渠於奪取檳榔剪後，應認此時並無現在不法侵害
      之存在，乃被告竟執意持檳榔剪利刃揮刺乙○○，且揮刺
      時依被告持檳榔剪利刃行兇致傷乙○○之情況，應屬近距
      離貼近攻擊所致，亦如前述，則被告罔顧乙○○之性命安
      危，竟係朝被害人頭部緊鄰太陽穴致命處揮刺，觀其客觀
      行為舉止，自與欲以檳榔剪威嚇他人以表自我防護之情狀
      大相逕庭，而被告所為揮刺之些微差距，即足立即致人命
      喪黃泉，是自其客觀行為觀察其所謂自衛排除侵害手段亦
      顯然非出於正當防衛意思；復以證人即製作本件被告警詢
      筆錄之警員鐘裕田固證稱：被告臉部及手部雖有擦傷，並
      未詢問被告傷勢如何造成等語（見本院卷第134 、135 頁
      ），惟證人即至案發現場處理之警員黃明仁則證稱：係至
      被告住處對面騎樓處理本件案件，抵達現場丁○已將被告
      壓在地上，被告當時似未受傷等語（見本院卷第136 、13
      7 頁），顯與被告辯稱係在其住處客廳滋生口角紛爭致傷
      等節不符，佐以證人丁○、乙○○均否認被告所辯之情節
      ，亦如前述，參以被告縱有手臉部擦傷之傷勢，亦有可能
      係遭丁○壓制在地上所肇致，益徵被告所為置辯，顯屬搪
      塞卸責之詞，均難採信。
    4.至證人乙○○與丁○對於被告如何向乙○○敬酒細節之證
      述雖有些微差距之情，然本案被告如何敬酒之枝微細節，
      乃屬一般之生活瑣事，實難苛求證人對此一般日常事務能
      為鉅細靡遺之證述，且此2 位證人對於被告敬酒之主要情
      節實無二致，是當不得據此論斷此2 位證人之證述並不可
      採。復按證人之個人意見或推測之詞，除以實際經驗為基
      礎者外，不得作為證據，刑事訴訟法第160 條定有明文，
      是證人丁○雖又證稱：伊認為被告向乙○○說乎死（台語
      ）話語係酒後胡言之言，案發時被告走過來聊天前，已有
      醉意，伊認為被告並非故意所為等語（見本院卷第131 、
      132 頁），核純屬證人個人揣度臆測之詞，顯與本案係屬
      故意所為之犯罪情節不符，實難採信。又被告於案發時雖
      有飲酒，然與案發時相隔不足6 小時之警詢中，仍能對本
      案案情侃侃而談，極力辯護，堪認被告於案發時之精神狀
      態，尚不致因飲酒而影響其辨識能力甚明。至於辯護人為
      被告辯護稱：被告未如公訴意旨所述有瘋狂砍殺之舉，與
      被害人亦無仇恨、宿怨等情，可認被告並無殺人之犯意等
      語為被告置辯（見本院卷第117 、118 頁），因實際上被
      告行兇後即遭證人丁○予以壓制並未發生上開瘋狂砍殺情
      節，實難以被告未採取更足以致被害人於死之手段即謂被
      告無殺人之犯意，又被告與被害人有無恩怨，僅係被告作
      案之動機，固可作為探究本案犯行之起因，然被告犯行起
      因本有多端，諸如因口角不合或一時情緒失控等均是，自
      難據此即絕對排除被告萌生殺人犯意之可能，矧此亦與被
      告所謂係無端故意傷人之辯解，互有齟齬之處，均附此敘
      明。
    5.實則在通常情形下，一般客觀而理性之第三人，對於攻擊
      他人頭部太陽穴要害部位係極端危險之行為，稍有不慎，
      將隨時致使他人發生死亡之結果，又若利刃揮刺時特別瞄
      準人體頭部要害，甚至朝該頭部貼近太陽穴特別脆弱部位
      揮刺，可認顯係基於殺人之直接犯意而攻擊被害人甚明，
      而被告教育程度固僅有國中畢業，然行為當時係35歲之成
      年人，有其年籍資料在卷足憑（見本院卷第55頁），顯已
      足夠知曉上開事實，對此自無法諉稱不知。被告在前開認
      知下，猶持檳榔剪利刃向被害人之頭部太陽穴要害部位揮
      刺、揚言要讓被害人死等情，如前所述，顯見其於案發當
      時情緒突然爆發失控，明知被害人「手無寸鐵」、毫無任
      何工具及防備，仍執意貿然行兇，自難謂其對於所為持利
      刃揮刺要害行為可能造成被害人死亡之結果，僅係出於傷
      害之故意，是被告對於可能造成被害人死亡之結果發生，
      顯有殺人之直接故意，應可認定。公訴意旨認被告係基於
      殺人之未必故意乙節，尚有未恰。
  (三)綜合上述，被告既係基於殺人之犯意，持銳利之檳榔剪利刃
    揮刺被害人之頭部太陽穴要害，嗣因丁○壓制被告在地上，
    始未致生被害人死亡之憾事，是被告上開行為確已該當刑法
    第271 條第2 項、第1 項之殺人未遂罪。從而，本案事證明
    確，被告犯行堪予認定，應依法論科。
三、論罪科刑：
  (一)本件被告已著手於對被害人乙○○之殺人犯行，嗣因被告胞
    弟丁○出手壓制被告阻止犯行之續行，雖被害人因而肇致前
    揭傷勢，幸未致生被害人死亡之結果，核其所為，係犯刑法
    第271 條第2 項、第1 項之殺人未遂罪，為未遂犯，爰依刑
    法第25條第2 項規定，按既遂犯之刑度減輕其刑。另被告曾
    有如事實欄一所示之論罪科刑前科，有臺灣高等法院被告前
    案紀錄表及臺灣桃園地方法院檢察署97年11月3 日桃檢玲乙
    90執4563字第93849 號函各1 份附卷可稽（見本院卷第7 、
    8 、65頁），其於前開有期徒刑執行完畢後5 年內，再故意
    犯本件有期徒刑以上之罪，為累犯，應依刑法第47條第1 項
    之規定就法定本刑中有期徒刑部分加重其刑（因死刑、無期
    徒刑部分依刑法第64條、65條均不得加重，故僅就有期徒刑
    部分加重其刑），並與前開減輕部分，依刑法第71條第1 項
    之規定先加後減之。爰審酌被告正值思慮健全之壯年時期，
    前於89年間因口角之故已犯有殺人未遂犯行，仍不知善加控
    制自我情緒，竟動輒心生惱怒行兇，絲毫不顧他人性命安危
    ，持檳榔剪利刃欲殺害被害人，惡行實屬重大，嗣因被告胞
    弟即時阻止，始使被害人倖免於難，實應嚴懲，並致被害人
    受有左耳複雜性穿刺傷併軟骨破損、顏面撕裂傷等傷勢，行
    為至有不當，危害社會治安甚鉅，且犯後又飾詞狡辯，僅坦
    稱有傷害之犯意，不見徹底深痛悔悟之意，亦未與被害人達
    成和解，犯後態度非佳，兼衡本案犯罪情節之輕重、及其犯
    罪動機、目的、手段，並考量被告之生活狀況、智識程度、
    再斟酌被害人所受傷勢現況等一切情狀，酌情量處如主文所
    示之刑，以示儆懲。
  (二)另按供犯罪所用或因犯罪所得之物，以屬於犯罪行為人者為
    限，得沒收之，為刑法第38條第1 項第2 、3 款、第2 項所
    明定。是被告供犯罪所用或因犯罪所得之物，以事實上確屬
    於被告所有者，始得諭知沒收（最高法院96年度台非字第81
    號判決意旨參照）。查被告持以揮刺被害人檳榔剪利刃1 把
    ，雖為供犯罪所用之物，並已扣案，惟被告否認為伊所有之
    物等語（見本院卷第168 頁），雖被害人乙○○證稱：係被
    告的等語（見本院卷第128 頁），然衡以被害人與被告並非
    熟稔本難據此陳述即率斷該檳榔剪係屬被告所有之物，且其
    語意容或係表達乃被告持有用以攻擊被害人之意，復為免因
    有人宣稱為其所有之物產生所有權歸屬之爭議，日後滋生執
    行上之困難，應可認定該檳榔剪利刃無法確認係屬被告所有
    ，且非屬違禁物或因犯罪所得之物，爰均難依刑法第38條第
    1 項第1 至3 款宣告沒收，併此敘明。
據上論斷，應依刑事訴訟法第299 條第1 項前段，刑法第271 條
第2 項、第1 項、第25條、第47條第1 項，判決如主文。
本案經檢察官甲○○到庭執行職務。
中    華    民    國    97    年    12    月    22    日
                    刑事第十七庭審判長法  官 洪能超
                                      法  官 蔣志宗
                                      法  官 林建鼎
以上正本證明與原本無異。
如不服本判決應於收受判決後10日內向本院提出上訴書狀，並應
敘述具體理由。其未敘述上訴理由者，應於上訴期間屆滿後20日
內向本院補提理由書(均須按他造當事人之人數附繕本)「切勿逕
送上級法院」。
中    華    民    國    97    年    12    月    26    日
                                      書記官  林秀敏
附錄本判決論罪科刑法條：
中華民國刑法第271條
殺人者，處死刑、無期徒刑或 10 年以上有期徒刑。
前項之未遂犯罰之。
預備犯第 1 項之罪者，處 2 年以下有期徒刑。


司法院資訊處製作；財團法人民間司法改革基金會備份。
